【裁判字號】    97,台上,470
【裁判日期】    970131
【裁判案由】    違反毒品危害防制條例
【裁判全文】
最高法院刑事判決              九十七年度台上字第四七０號
上 訴 人  甲○○
上列上訴人因違反毒品危害防制條例案件，不服台灣高等法院高
雄分院中華民國九十六年十一月三十日第二審判決（九十六年度
上訴字第二一五一號，起訴案號：台灣屏東地方法院檢察署九十
六年度毒偵字第一四二０號），提起上訴，本院判決如下：
    主  文
上訴駁回。
    理  由
按刑事訴訟法第三百七十七條規定，上訴於第三審法院，非以判
決違背法令為理由，不得為之。是提起第三審上訴，應以原判決
違背法令為理由，係屬法定要件。如果上訴理由狀並未依據卷內
訴訟資料，具體指摘原判決不適用何種法則或如何適用不當，或
所指摘原判決違法情事，顯與法律規定得為第三審上訴理由之違
法情形，不相適合時，均應認其上訴為違背法律上之程式，予以
駁回。本件原審經審理結果，認為上訴人甲○○施用第一級毒品
海洛因之犯行明確，第一審判決論處上訴人施用第一級毒品罪刑
，為無不合，予以維持，駁回上訴人在第二審之上訴，已詳敘其
調查、取捨證據之結果及憑以認定犯罪事實之心證理由。就形式
上觀察，原判決要無採證認事違背經驗法則、論理法則或理由不
備等違背法令之情形。刑法第五十六條連續犯之規定已於民國九
十四年二月二日修正時予以刪除，並於九十五年七月一日起施行
，依其修正理由說明，謂「對繼續犯同一罪名之罪者，均適用連
續犯之規定論處，不無鼓勵犯罪之嫌，亦使國家刑罰權之行使發
生不合理之現象。」「基於連續犯原為數罪之本質及刑罰公平原
則之考量，爰刪除有關連續犯之規定」等語，即係將本應各自獨
立評價之數罪，回歸本來就應賦予複數法律效果之原貌。因此，
就刑法修正施行後多次施用毒品之犯行，採一罪一罰，始符合立
法本旨。依原判決認定之事實，上訴人係於上開刑法連續犯規定
刪除施行後之九十六年三月十二日七時二十分許採尿時往前回溯
七十二小時內某時，在屏東縣枋寮鄉某網咖廁所內，以將海洛因
摻入香菸點火吸食之方式，施用乙次。則渠於同年四月十一日縱
另有施用海洛因犯行，因刑法連續犯規定既經刪除，二者自應各
別獨立評價，採一行為一罪一罰，以符修法目的。是原判決就上
訴人於同年四月間另一施用海洛因犯行，未依連續犯規定，或認
二者具有集合犯之包括一罪關係，予以併論，復未對此特加說明
，於判決不生任何影響，要無判決適用法則不當及理由不備之違
法。是上訴意旨執以指摘原判決違背法令，核與法律規定得為第
三審上訴理由之違法情形，不相適合，依上揭說明，其上訴違背
法律上之程式，應予駁回。
據上論結，應依刑事訴訟法第三百九十五條前段，判決如主文。
中    華    民    國  九十七  年    一    月  三十一  日
                      最高法院刑事第六庭
                          審判長法官  張  淳  淙
                                法官  劉  介  民
                                法官  張  春  福
                                法官  蔡  彩  貞
                                法官  林  俊  益
      本件正本證明與原本無異
                                      書  記  官
中    華    民    國  九十七  年    二    月   十五   日
                                                      Ｑ


司法院資訊處製作；財團法人民間司法改革基金會備份。
